【裁判字號】    95,訴,2007
【裁判日期】    950821
【裁判案由】    毒品危害防制條例
【裁判全文】
臺灣臺中地方法院刑事判決               95年度訴字第2007號
公  訴  人  臺灣臺中地方法院檢察署檢察官
被      告  甲○○
上列被告因違反毒品危害防制條例案件，經檢察官提起公訴（九
十五年度毒偵字第一二一一號），被告於準備程序中就被訴事實
為有罪之陳述，受命法官於聽取當事人之意見後，由本院合議庭
裁定由受命法官獨任以簡式審判程序判決如下：
    主    文
甲○○連續施用第一級毒品，累犯，處有期徒刑壹年肆月。
    犯罪事實
一、甲○○前因違反毒品危害防制條例之施用毒品案件，經本院
    以八十七年度毒聲字第一三七七號裁定令入勒戒處所觀察、
    勒戒後，認無繼續施用毒品之傾向，經臺灣臺中地方法院檢
    察署檢察官於民國八十七年八月二十九日以八十七年度偵字
    第一七四八四號處分書為不起訴處分確定；又因違反毒品危
    害防制條例之施用毒品案件，經本院以八十七年度毒聲字第
    三九○二號裁定令入勒戒處所觀察、勒戒後，認無繼續施用
    毒品之傾向，經臺灣臺中地方法院檢察署檢察官於八十七年
    十二月三十一日以八十七年度偵字第二六六六○號處分書為
    不起訴處分確定；復因違反毒品危害防制條例之施用毒品案
    件，由本院以九十二年度毒聲字第一四八號裁定令入戒治處
    所強制戒治，於九十三年一月九日因毒品危害防制條例修正
    刪除三犯再送強制戒治之規定，而自戒治處所釋放，並由臺
    灣臺中地方法院檢察署檢察官提起公訴，後經本院以九十二
    年度訴字第一六七八號判決處以有期徒刑八月確定，於九十
    三年八月三十一日縮刑期滿執行完畢。詎其猶不知悔改，於
    前次違反毒品危害防制條例之施用毒品案件執行完畢後五年
    內，復另起施用第一級毒品海洛因之概括犯意，自九十四年
    九月二十九日後之某日起，至九十五年一月二十五日止，在
    臺中縣清水鎮○○里○○路三二之三號住處廁所或臺中縣、
    市寺廟廁所內，以將海洛因置入針筒注射之方式，連續施用
    海洛因多次，平均一天施用一次。嗣於九十五年一月二十七
    日下午一時許，經警在上址住處旁查獲。
二、案經臺中縣警察局清水分局報請臺灣臺中地方法院檢察署檢
    察官偵查起訴。
    理    由
一、被告甲○○對於上揭時、地連續施用海洛因多次之犯罪事實
    ，於警詢、偵查中及本院審理時均坦承不諱，其尿液經送檢
    驗結果，亦呈鴉片代謝物及嗎啡陽性反應，此有尿液代號與
    真實姓名對照表、中山醫學大學附設醫院藥物濫用檢測中心
    九十五年二月八日初步鑑定報告及該中心同年二月十六日確
    認檢驗結果各一紙附卷可資佐證。此外，並有臺灣高等法院
    被告前案紀錄表、臺灣臺中地方法院檢察署刑案資料查註紀
    錄表各一份附卷可查，足見被告自白與事實相符，其前因違
    反毒品危害防制條例之施用毒品案件執行完畢釋放後，五年
    內再犯本案毒品危害防制條例第十條第一項之罪，事證明確
    ，其犯行洵堪認定，應依法論科。
二、按最高法院九十五年五月九日九十五年度第七次刑事庭會議
    決議要旨：「一施用第一、二級毒品為犯罪行為，毒品危害
    防制條例第十條定有處罰明文。故施用第一、二級毒品者，
    依前揭規定本應科以刑罰。惟基於刑事政策，對合於一定條
    件之施用者，則依同條例第二十條、第二十三條之規定，施
    以觀察、勒戒及強制戒治之保安處分。二、毒品危害防制
    條例於民國九十二年七月九日修正公布，自九十三年一月九
    日施行，其中第二十條、第二十三條將施用毒品之刑事處遇
    程序，區分為『初犯』及『五年內再犯』、『五年後再犯』
    。依其立法理由之說明：『初犯』，經觀察、勒戒或強制戒
    治後，應為不起訴處分或不付審理之裁定；經觀察、勒戒或
    強制戒治執行完畢釋放後，『五年內再犯』者，因其再犯率
    甚高，原實施之觀察、勒戒及強制戒治既已無法收其實效，
    爰依法追訴或裁定交付審理。至於經觀察、勒戒或強制戒治
    執行完畢釋放後，『五年後再犯』者，前所實施之觀察、勒
    戒或強制戒治已足以遮斷其施用毒品之毒癮，為期自新及協
    助其斷除毒癮，仍適用『初犯』規定，先經觀察、勒戒或強
    制戒治之程序。從而依修正後之規定，僅限於『初犯』及『
    五年後再犯』二種情形，始應先經觀察、勒戒或強制戒治程
    序。倘被告於五年內已再犯，經依法追訴處罰，縱其第三次
    （或第三次以上）再度施用毒品之時間，在初犯經觀察、勒
    戒或強制戒治執行完畢釋放五年以後，已不合於『五年後再
    犯』之規定，且因已於『五年內再犯』，顯見其再犯率甚高
    ，原實施觀察、勒戒或強制戒治，已無法收其實效，即應依
    該條例第十條處罰。」是被告本件再度施用毒品之時間（即
    自九十四年九月二十九日後某日起，至九十五年一月十五日
    止），雖在二犯經觀察、勒戒執行完畢釋放（即八十七年十
    二月三十一日）五年以後，而不合於「五年後再犯」之規定
    ，惟其又自九十一年三月起至九十二年一月十三日十三時三
    十分許往前回溯四、五日內之某時止，再犯施用毒品案件，
    並經本院以九十二年度訴字第一六七八號判決處以有期徒刑
    八月確定，且於九十三年八月三十一日執行完畢，依上開最
    高法院決議內容，認被告再犯率甚高，原實施觀察、勒戒或
    強制戒治，已無法收其實效，應依毒品危害防制條例第十條
    處罰。
三、核被告所為，係犯毒品危害防制條例第十條第一項施用第一
    級毒品罪。其施用前持有第一級毒品之低度行為，已為施用
    第一級毒品之高度行為所吸收，不另論罪。被告行為後，刑
    法第五十六條連續犯之規定，業於九十四年二月二日修正公
    布刪除，並於九十五年七月一日施行，因行為後新法業已刪
    除連續犯之規定，此刪除雖非犯罪構成要件之變更，但顯已
    影響行為人刑罰之法律效果，自屬法律有變更；依行為時之
    舊法，被告數犯罪行為僅以一罪論，而依裁判時之新法，被
    告數犯罪行為即須分論併罰，比較新、舊法結果，並依新修
    正刑法第二條第一項規定，仍應適用較有利於被告之行為時
    法律即舊法論以連續犯。故被告先後多次施用第一級毒品犯
    行，時間緊接，手法相同，觸犯構成要件相同之罪名，顯係
    出於概括之犯意為之，為連續犯，應依修正前刑法第五十六
    條規定，以一罪論，並加重其刑。被告前因違反毒品危害防
    制條例案件，經本院以九十二年度訴字第一六七八號判決處
    以有期徒刑八月，於九十三年八月三十一日縮刑執行完畢，
    有臺灣高等法院被告前案紀錄表及臺灣臺中地方法院檢察署
    刑案資料查註紀錄表在卷可憑，此有臺灣高等法院被告前案
    紀錄表及臺灣臺中地方法院檢察署刑案資料查註紀錄表附卷
    可稽，而被告行為後，刑法第四十七條業於九十四年二月二
    日修正公布，並於九十五年七月一日施行，修正前刑法第四
    十七條規定：「受有期徒刑之執行完畢，或受無期徒刑或有
    期徒刑一部之執行而赦免後，五年以內再犯有期徒刑以上之
    罪者，為累犯，加重本刑至二分之一。」修正後刑法第四十
    七條第一項規定：「受徒刑之執行完畢，或一部之執行而赦
    免後，五年以內故意再犯有期徒刑以上之罪者，為累犯，加
    重本刑至二分之一。」故被告前受有期徒刑執行完畢，五年
    內再犯本件有期徒刑以上之罪，不論依修正前之刑法第四十
    七條，或修正後之刑法第四十七條第一項之規定，均構成累
    犯，對被告而言並無有利或不利之情形，自不生新舊法比較
    之問題，應逕依行為時即修正前之刑法第四十七條，論以累
    犯，並遞加重其刑。爰審酌被告一再施用毒品，經前次施用
    毒品案件執行完畢釋放後，五年內再犯本案毒品危害防制條
    例第十條之罪，戕害自身健康，且前一次因施用毒品案件經
    本院以九十四年度訴字第一九○四號判決處以應執行有期徒
    刑一年（施用第一級毒品部分有期徒刑十月，施用第二級毒
    品部分有期徒刑四月，合併應執行有期徒刑一年），上訴後
    由臺灣高等法院臺中分院於九十四年九月二十九日以九十四
    年度上訴字第一五二三號駁回上訴確定，旋又再犯本案，素
    行堪認不佳，暨其智識、犯罪之目的、動機、手段等一切情
    狀，量處如主文所示之刑，以資懲儆。
據上論斷，應依刑事訴訟法第二百七十三條之一第一項、第二百
九十九條第一項前段，毒品危害防制條例第十條第一項、第二十
三條第二項，刑法第十一條前段、第二條第一項前段、修正前刑
法第五十六條、修正前刑法第四十七條，判決如主文。
中    華    民    國    95    年    8     月    21    日
                  刑事第十三庭  法  官  黃裕仁
上正本證明與原本無異。
如不服本判決，應於送達後十日內向本院提出上訴狀（須附繕本
），上訴於臺灣高等法院臺中分院。
                                書記官  王嘉仁
中    華    民    國    95    年    8     月    21    日
附錄論罪科刑法條
毒品危害防制條例第十條第一項
施用第一級毒品者，處六月以上五年以下有期徒刑。


司法院資訊處製作；財團法人民間司法改革基金會備份。
